臺灣高等法院刑事判決　　　　　　　　94年度上訴字第2079號
上　訴　人
即　被　告　甲○○
　　　　　　丁○○
上列上訴人因搶奪等案件，不服臺灣士林地方法院93年度訴字第
534 號，中華民國94年4月11日及94年5月26日第一審判決（起訴
案號：臺灣士林地方法院檢察署93年度偵字第1952號、第2164號
），提起上訴，本院判決如下：
    主  文
原判決撤銷。
丁○○、甲○○共同意圖為自己不法之所有，而搶奪他人之動產
，丁○○處有期徒刑壹年貳月，甲○○處有期徒刑壹年。
    事  實
一、丁○○於民國（下同）84年及85年間，分別因違反肅清煙毒
    條例、懲治盜匪條例、侵占及贓物等罪，經臺灣士林地方法
    院各判處有期徒刑3年8月、7年9月、3月及6月，應執行有期
    徒刑11年6月確定，嗣於91年7月12日縮刑假釋出監（縮刑期
    滿日期：97年10月31日，不構成累犯）。詎猶不知悔改，於
    假釋付保護管束期間內，因需錢花用，竟提議與甲○○共同
    竊取他人機車，以作為搶奪他人財物之工具，謀議既定， 2
    人遂共同基於意圖為自己不法所有之犯意聯絡，於92年12月
    27日上午10時許，由丁○○指示甲○○騎乘其向蕭國彥借得
    之機車，搭載其共同前往臺北縣五股鄉，因見丙○○所有之
    車牌號碼FLH-731號機車停放在五工二路108號前，趁無人之
    際，由甲○○在旁把風，而由萬國福持自備之機車鑰匙發動
    該機車予以竊取，得手後，由甲○○駕駛該機車搭載丁○○
    四處找尋搶奪之對象，伺機搶奪。旋於同日上午11時45分許
    ，2 人行至臺北市○○區○○街39號巷口時，適有乙○○○
    （起訴書誤載為林蔡秀則）1 人獨自沿巷道左側行走，並將
    手提包1只（內有摩托羅拉牌手機1支、內衣2件、悠遊卡1張
    、裝有現金新臺幣816元之小皮包2只等物）及裝有香之塑膠
    袋1只提在右手，丁○○、甲○○2人見狀，認有機可乘，即
    由丁○○指示甲○○逆向緩慢駛近乙○○○，再由坐在後座
    之丁○○趁乙○○○不備之際，徒手自乙○○○背後搶奪其
    右手所提之手提包及裝有香之塑膠袋，得手後，立即加速驅
    車逃離現場，惟因乙○○○大聲喊叫，適有巡邏至該處之員
    警發現後上前圍捕，終因甲○○及丁○○2 人駛入死巷，員
    警乃當場在臺北市○○區○○街39巷11號前逮捕甲○○，而
    丁○○則趁隙駕駛機車逃逸，並將搶得之上開財物丟棄在附
    近同巷 9號及11號前。嗣經甲○○於警詢時供出丁○○後，
    丁○○始於93年1月31日晚上11時到案供出上情。
二、案經臺北市政府警察局士林分局報告臺灣士林地方法院檢察
    署檢察官偵查起訴。
    理  由
一、訊據上訴人即被告丁○○及甲○○供承有於上揭時地，由被
    告甲○○騎乘機車搭載被告丁○○前往臺北縣五股鄉○○○
    路108 號前，竊取被害人丙○○所有停放於該處之車牌號碼
    FLH-731 號機車後，嗣由被告甲○○駕駛該機車搭載被告丁○○，於同日上午11時45分許，在臺北市○○區○○街39號
    巷內搶奪被害人乙○○○所有上揭財物等事實，核與被害人
    丙○○指述所有上開機車於上揭時地遭人竊取及被害人乙○○○指述如何於上揭時地遭被告二人搶奪財物等情節相符，
    並有被害人丙○○及乙○○○出具之贓物認領保管收據、車
    輛竊盜（車牌失竊）資料個別查詢報表- 查詢車輛認可資料
    各乙份及上開巷口現場監視錄影機翻拍照片2 幀在卷可稽；
    而查被告甲○○騎乘機車搭載被告丁○○前往上揭時地，由
    被告丁○○下手竊取被害人丙○○所有機車，而被告甲○○
    則在附近把風，嗣復由被告甲○○駕駛該竊得之機車搭載被
    告丁○○於上揭時地逆向駛近被害人乙○○○，由被告丁○○下手搶奪被害人丙○○所有之財物，得手後，旋被告甲○○即駕車迅速逃離現場，是被告丁○○與甲○○就上揭竊盜
    及搶奪等犯行，顯具有犯意聯絡及行為分擔，至為灼然，被
    告丁○○與甲○○上揭自白核與事實相符，均堪採信；至被
    告丁○○雖以伊之前因車禍腦部受傷，本件是在意識不清之
    下所犯的云云，然依被告丁○○供稱伊與甲○○事先即謀議
    要以竊取他人機車供作搶奪財物之交通工具等語，且被告丁○○與被告甲○○前往竊取上揭機車時，並係由被告丁○○
    下車竊取該機車，得手後並由被告丁○○駛離現場，嗣於被
    告甲○○駕駛該竊得之機車後載被告丁○○，並由被告丁○○指示被告甲○○在本案行搶附近之巷弄內尋覓行搶對象，
    嗣經發現獨自一人行走之被害人乙○○○時，由被告丁○○
    指示被告甲○○自後慢慢駛近被害人乙○○○，並由被告丁○○下手搶奪被害人乙○○○財物，嗣於經警發現追緝至死
    巷時，被告丁○○尚仍騎乘機車逃離現場，而徒留被告甲○○為警逮獲，且查被告丁○○並於警詢時及偵審中明確供認
    上揭竊盜及搶奪犯行，被告丁○○若當時意識不清，何以就
    其如何為本件竊盜及搶奪犯行供述明確，是依被告丁○○之
    犯罪情節以觀，被告丁○○所辯，要屬圖卸刑責之詞，自無
    足採。依上所述，事證明確，被告丁○○及甲○○上揭犯行
    ，應堪認定。
二、核被告丁○○及甲○○所為，均係犯刑法第320條第1項之竊
    盜罪及第325條第1項之搶奪罪。被告丁○○與甲○○間，具
    有犯意聯絡及行為分擔，均為共同正犯。而被告丁○○及甲○○以竊得之機車為工具而實施搶奪犯行，渠等所犯上開 2
    罪間，具有方法結果之牽連犯關係，應從一重之搶奪罪處斷
    。原審以被告丁○○及甲○○上述犯行事證明確，予以論罪
    科刑，固非無見，惟查本件竊盜及搶奪犯行係由被告丁○○
    所提議，並於行竊及搶奪現場，由被告丁○○擔任指揮，是
    就犯罪情節而言，被告丁○○顯較被告甲○○為重，且查被
    告丁○○前於84年及85年間因違反肅清煙毒條例、懲治盜匪
    條例、侵占及贓物等犯行而經分別處有期徒刑3年8月、7年9
    月、3月及6月，定應執行有期徒刑11年6月，於91年7月12日
    縮刑假釋出監（假釋期滿日期：97年10月31日），詎於假釋
    期間竟再犯本案，原審未於犯罪事實載明被告丁○○如何提
    議並指揮本件犯行之旨，且竟諭知被告甲○○較被告丁○○
    為重之刑，顯罪刑失衡，有違罪刑相當原則，實有未洽，是
    被告丁○○上訴意旨指摘原審量刑過重，固無理由，惟被告
    甲○○上訴意旨指摘原審量刑過重，非無理由，則原判決既
    有可議之處，自應由本院予以撤銷改判，爰審酌被告丁○○
    及甲○○之素行，犯罪之動機、目的、手段，對被害人所致
    生之危害，因而獲得之財物及犯罪後之態度等一切情狀，分
    別量處被告丁○○有期徒刑1年2月及被告甲○○有期徒刑 1
    年；至被告丁○○所有供犯本件竊盜犯行所用之鑰匙一支，
    並未據扣案，且業據被告丁○○供述業已丟棄滅失等語，自
    不予以宣告沒收，附此敘明。
據上論斷，應依刑事訴訟法第369條第1項前段、第364條、第299
條第1項前段，刑法第28條、第320條第1項、第 325條第1項、第
55條，罰金罰鍰提高標準條例第1條段，判決如主文。
本案經檢察官陳明光到庭執行職務。
中　　華　　民　　國　　94　　年　　9 　　月　　30　　日
　　　　　　　　　臺灣高等法院刑事第八庭
                                審判長法　官　吳　敦
　　　　　　　　　　　　　　　　　　  法　官  沈宜生
　　　　　　　　　　　　　　　　　　  法　官  張傳栗
以上正本證明與原本無異。
如不服本判決，應於收受送達後十日內向本院提出上訴書狀，其
未敘述上訴之理由者並得於提起上訴後十日內向本院補提理由書
（均須按他造當事人之人數附繕本）。
                                      書記官　秦慧榮
中　　華　　民　　國　　94　　年　　10　　月　　3 　　日
附錄：本案論罪科刑法條全文
中華民國刑法第320條第1項
意圖為自己或第3 人不法之所有，而竊取他人之動產者，為竊盜
罪，處五年以下有期徒刑、拘役或五百元以下罰金。
中華民國刑法第325條第1項
意圖為自己或第3 人不法之所有，而搶奪他人之動產者，處六月
以上五年以下有期徒刑。
